【裁判字號】    95,訴,1028
【裁判日期】    950920
【裁判案由】    偽造文書等
【裁判全文】
臺灣高雄地方法院刑事判決              95年度訴字第1028號
公  訴  人  臺灣高雄地方法院檢察署檢察官
被      告  乙○○
上列被告因違反偽造文書等案件，經檢察官提起公訴（94年度偵
緝字第324 號），本院合議庭裁定由受命法官獨任進行簡式審判
程序，判決如下：
    主  文
乙○○共同行使偽造私文書，足以生損害於他人，處有期徒刑伍
月，如易科罰金，以佰元（即新臺幣玖佰元）折算壹日。
    事實及理由
一、本件被告乙○○所犯為死刑、無期徒刑或最輕本刑為3 年以
    上有期徒刑以外之罪，其於準備程序中就被訴事實為有罪之
    陳述，經法官告知簡式審判程序之旨，並聽取公訴人及被告
    之意見後，依刑事訴訟法第273 條之1 第1 項規定，裁定由
    受命法官獨任進行簡式審判程序，合先敘明。
二、本件犯罪事實及證據，除如下所示犯罪事實欄之記載應分別
    予以補充更正，證據部分並補充記載：被告於本院審理時之
    自白外，餘均引用檢察官起訴書之記載 (如附件)：
  (一)第3 至4 行「由該不詳人士未經甲○○同意，於民國92年10
    月28日前某日」之記載，應補充更正為「由自稱『闕裕國』
    及真實姓名年籍不詳綽號『胖哥』之成年男子2 人，未經甲
    ○○同意，於民國92年10月28日上午10時許」。
  (二)第8 行「在不詳地點」之記載，應補充更正為「在高雄市○
    ○路與忠孝路交岔路口附近」。
  (三)第19至21行「於同日下午，在高雄市火車站附近交予該不詳
    人士使用，由該不詳人士」之記載，應補充更正為「於同日
    下午5 時許，在高雄市火車站附近交予自稱『闕裕國』之成
    年男子使用，由該自稱『闕裕國』之成年男子使用」，餘均
    引用檢察官起訴書之記載 (如附件)。
三、本案相關之法律比較適用：
    行為後法律有變更者，適用行為時之法律。但行為後之法律
    有利於行為人者，適用最有利於行為人之法律，刑法第2 條
    第1 項定有明文。查被告於前開行為後，刑法第33條、第41
    條、第55條業經總統於94年2 月2 日修正公布，並依刑法施
    行法第10條之1 規定自95年7 月1 日施行。另於95年6 月14
    日公布刑法施行法第1 條之1 ，除變更刑法分則編所定罰金
    之貨幣單位為新臺幣外，並分別提高罰金數額為3 倍或30倍
    。職是，本件自應就被告行為前、後相關法律有修正者，依
    前揭規定加以比較適用。茲說明如下：
(一)按刑法第55條牽連犯之規定，業於前開刑法修正時刪除，然
    犯一罪而其方法或結果之行為，均在新法施行前者，新法施
    行後，應依新法第2 條第1 項之規定，適用最有利於行為人
    之法律（參見最高法院95年度第8 次刑事庭會議決議五(三)）
    。因而比較新、舊法結果，被告所犯之數罪因有牽連犯關係
    （詳後述），如分論併罰亦較以牽連犯論以一罪為不利，是
    自應依刑法第2 條第1 項前段規定，以舊法規定有關牽連犯
    之規定論處。
(二)被告2 人於行為時之刑法第41條第1 項前段原規定：「犯最
    重本刑為5 年以下有期徒刑以下之刑之罪，而受6 個月以下
    有期徒刑或拘役之宣告，因身體、教育、職業、家庭之關係
    或其他正當事由，執行顯有困難者，得以1 元以上3 元以下
    折算一日，易科罰金。」，被告2 人行為時之易科罰金折算
    標準，業據修正前罰金罰鍰提高標準條例第2 條前段規定，
    就其原定數額提高為100 倍折算1 日，則本件行為人行為時
    之易科罰金折算標準，應以銀元300 元折算1 日，經折算為
    新臺幣後，應以新臺幣900 元折算為1 日。惟95年7 月1 日
    施行之刑法第41條第1 項前段則規定：「犯最重本刑為5 年
    以下有期徒刑以下之刑之罪，而受6 個月以下有期徒刑或拘
    役之宣告者，得以新臺幣1,000 元、2,000 元或3,000 元折
    算1 日，易科罰金。」，比較修正前後之易科罰金折算標準
    ，以95年7 月1 日修正公布施行前之規定，較有利於被告2
    人，則應依刑法第2條第1 項前段，適用修正前刑法第41條
    第1 項前段規定，定其折算標準。
(三)按被告犯罪後法律有變更，而比較行為時及裁判時之法律時
    ，應就與罪刑有關之共犯、未遂犯、結合犯以及累犯加重、
    自首減輕、暨其他法定加減原因與加減例等一切情形，比較
    其全部之結果，而為整體之適用，不能割裂而分別適用新舊
    法有利之條文（最高法院95年度台上字第3735號判決意旨參
    照）。本件經依前述是否論以牽連犯及易科罰金等規定合併
    比較之結果，爰認修正前刑法相關規定較有利於被告，故應
    依修正前刑法作為本件被告論罪科刑之依據。
四、論罪科刑：
  (一)查駕駛執照乃駕駛人向公路監理機關申請登記、考驗及格後
    發給之，用以表彰駕駛人具備駕駛汽車之相當能力，為道路
    交通安全規則第50條第1 項所明定駕駛汽車之許可憑證，係
    刑法第212 條所規定之特許證。故核被告所為，係犯刑法第
    216 條、第210 條之行使偽造私文書罪；刑法第216 條、第
    212 條之行使偽造特種文書罪；第339 條第1 項之詐欺取財
    罪及第339 條第2 項詐欺得利罪。
  (二)前開自稱「闕裕國」、綽號「胖哥」之成年男子於業務申請
    書上之「新客戶簽章」欄偽蓋「甲○○」之印章及在「立契
    約書」欄偽簽「甲○○」署押之犯行，係偽造私文書之階段
    行為，而其偽造私文書後復由被告持以行使，其偽造之低度
    行為為行使之高度行為所吸收，均不另論罪。
  (三)被告與自稱「闕裕國」及真實姓名年籍不詳綽號「胖哥」之
    成年男子2 人間，就上開犯行有犯意聯絡及行為分擔，均為
    共同正犯。被告行為後，刑法第28條雖將「二人以上共同實
    施犯罪之行為者，皆為正犯」之規定，修正為「二人以上共
    同實『行』犯罪之行為者，皆為正犯」，而於95年7 月1 日
    施行，其差別在於陰謀犯、預備犯，於修法後並不構成共同
    正犯，然被告與「闕裕國」及真實姓名年籍不詳綽號「胖哥
    」之成年男子，就前開犯行，非但有犯意之聯絡，並且被告
    亦有申請行動電話門號之行為分擔，而均已著手犯罪行為之
    實行，是不論依修正前、後刑法第28條之規定，均屬共同正
    犯，自不生新舊法比較問題，應逕依修正前刑法第28條規定
    ，論以共同正犯。
  (四)另被告各以單一行使偽造私文書及意圖為自己不法所有之犯
    意，持偽造「甲○○」名義之申請書2 份，而詐得SIM 卡2
    片，係於同一時間、處所，利用同一機會而為，應屬單一犯
    意之接續行為，僅論以單一之行使偽造特種文書、詐欺取財
    罪即足。
  (五)被告所犯上開行使偽造特種文書、行使偽造私文書、詐欺取
    財及詐欺得利4 罪間，有方法結果之牽連關係，應從重論以
    行使偽造私文書罪。
  (六)審酌被告與他人共同冒用甲○○名義申請行動電話門號，致
    使中華電信公司受有損害，其所為實有不該，惟考量其於本
    院審理中業已坦承犯行，足認已有悔意，且中華電信公司所
    受之通話費損失僅新台幣3,500 元，尚非至鉅，並衡其犯罪
    之手段、參與之情節及其生活情狀等一切情狀，量處如主文
    所示之刑，並諭知易科罰金之折算標準。
五、沒收部分：
    按偽造之印章、印文或署押，不問屬於犯人與否，沒收之，
    刑法第219 條定有明文。本件中華電信公司高雄營運處行動
    電話業務（租用/ 異動）申請書2 紙上「新客戶簽章欄」及
    「立契約人欄」內，偽造之「甲○○」印文、署押各2 枚，
    應依上開規定，宣告沒收之。至偽造之中華電信公司高雄營
    運處行動電話業務（租用/ 異動）申請書2 紙，已由被告持
    向中華電信公司行使，而為該公司所有，非被告所有之物，
    爰不併予宣告沒收，併予敘明。
據上論斷，應依刑事訴訟法第273 條之1 第1 項、第284 條之1
、第299 條第1 項前段、第310 條之2 、第454 條第2 項，刑法
第2 條第1 項前段、修正前（下同）第28條、第212 條、第216
條、第21 0條、第339 條第1 項、第2 項、第55條、第219 條，
罰金罰鍰提高標準條例第1 條前段，修正前罰金罰鍰提高標準條
例第2 條，判決如主文。
本案經檢察官靳隆坤到庭執行職務
中    華    民    國    95    年    9     月    20    日
                  刑事第八庭    法  官  李育信
以上正本證明與原本無異。
如不服本判決，應於送達後10日內，向本院提出上訴狀。
中    華    民    國    95    年    9     月    20    日
                                書記官  廖佳玲
附錄本案論罪科刑法條：
中華民國刑法第210條
(偽造變造私文書罪)
偽造、變造私文書，足以生損害於公眾或他人者，處 5 年以下有
期徒刑。
中華民國刑法第216條
(行使偽造變造或登載不實之文書罪)
行使第210 條至第215 條之文書者，依偽造、變造文書或登載不
實事項或使登載不實事項之規定處斷。
中華民國刑法第212條
偽造、變造護照、旅券、免許證、特許證及關於品行、能力服務
或其他相類之證書、介紹書，足以生損害於公眾或他人者，處1
年以下有期徒刑、拘役或3 百元以下罰金。
中華民國刑法第339條
(普通詐欺罪)
意圖為自己或第三人不法之所有，以詐術使人將本人或第三人之
物交付者，處5 年以下有期徒刑、拘役或科或併科1 千元以下罰
金。
以前項方法得財產上不法之利益或使第三人得之者，亦同。
前2 項之未遂犯罰之。


司法院資訊處製作；財團法人民間司法改革基金會備份。
